【裁判字號】    95,上易,1542
【裁判日期】    950912
【裁判案由】    竊盜
【裁判全文】
臺灣高等法院刑事判決                95年度上易字第1542號
上  訴  人
即  被  告  丑○○
                    現於臺灣台北監獄台北分監
上列上訴人因竊盜案件，不服臺灣宜蘭地方法院95年度易字第56
號，中華民國95年6月29日第一審判決（起訴案號：臺灣宜蘭地
方法院檢察署95年度偵字第293、547、665、697、700、1034號
『原判決漏載547、665、697、700、1034等案號』；併辦案號：
95年度偵字第1156、1294、1734號），提起上訴，本院判決如下
：
    主  文
原判決撤銷。
丑○○連續竊盜，處有期徒刑貳年貳月，扣案如附表3「應沒收
之物」欄所示之鑰匙伍支沒收之。
    事  實
一、丑○○前因施用毒品之違反毒品危害防制條例案件、竊盜案
    件，經法院判處有期徒刑後，經臺灣高等法院定應執行刑1
    年6月確定，於民國92年1月5日入監後，於93年11月5日因縮
    短刑期假釋出監（尚未執行完畢，公訴人誤為已執行完畢）
    。於假釋期間又因竊盜案件，經本院於94年11月17日以94年
    度羅簡字第283號判決判處有期徒刑6月，嗣並於95年2月20
    日確定在案，目前正在執行中。詎不知悔改，另行基於意圖
    為自己不法所有之概括犯意，自94年12月9日下午4時許起至
    95年3月11日中午12時15分許止，在宜蘭縣境內等地，以如
    附表1、2各編號所示之方法，連續竊取如附表所示被害人之
    財物（各次犯罪時間、地點、方法、被害人、所得財物等，
    均詳如附表1、2所載）。嗣分別於94年12月29日下午2時30
    分許，在宜蘭縣冬山鄉○○○路58號大慶資源回收廠前，查
    獲丑○○所竊得子○○所有車牌號碼AU-3917號自小貨車、
    乙○○所有之鋼筋鐵條約200公斤，丑○○並供出竊取未○○、丙○○、庚○○、辛○○、壬○○、申○○、午○○、
    甲○○、丁○○所有之財物之犯行，且帶同警方起出午○○
    所有AM8-356號重型機車、甲○○所有之摩托羅拉行動電話1
    支、白色皮包1只、丁○○所有車牌號碼IA-2237號自小客車
    ，並在前開自小客車上扣得丑○○所有之鑰匙1支（如附表3
    編號1所示）；於94年12月17日下午4時許，在宜蘭縣羅東鎮
    ○○路地下道東端，查獲丑○○騎乘竊得巳○○所有車牌號
    碼GQX-838號之機車，並扣得前開機車及丑○○所有之鑰匙1
    支（如附表3編號2所示）；於95年2月21日下午4時許，在宜
    蘭縣五結鄉蘭陽大橋上，查獲丑○○騎乘竊得癸○○所有車
    牌號碼QFX-840號之輕型機車，並扣得前開機車及車上丑○○所有之鑰匙1支（如附表3編號3所示）；於95年2月9日下
    午9時許，在宜蘭縣五結鄉○○路與協和路口為警發覺正駕
    駛戊○○所有車牌號碼U6-7865號自小貨車之丑○○，然遭
    其棄車脫逃後，經採集車上物品指紋後破獲，並扣得丑○○
    所有，竊取前開車輛所用，刻有AYSWO及M87.P字樣之鑰匙1
    支（如附表3編號4所示）；於95年3月12日上午5時10分許，
    在宜蘭縣冬山鄉富農橋上，查獲正駕駛辰○○所有車牌號碼
    RL-8499號之自小貨車之丑○○，並扣得前開自小貨車及丑
    ○○所有之鑰匙1支（如附表3編號5所示），丑○○並供出
    竊得寅○○、己○○、卯○○所有之財物之犯行。
二、案經宜蘭縣警察局羅東分局報告臺灣宜蘭地方法院檢察署檢
    察官偵查起訴，暨宜蘭縣警察局移送、宜蘭縣警察局羅東分
    局報告同署檢察官併案審理。
    理  由
一、上揭犯罪事實，業據被告丑○○於原審及本院審理時自白不
    諱，核與附表1、附表2各編號所示被害人指訴之失竊情節大
    致相符，並有附表1、2各編號「證據」欄所列之各項證據足
    以參核印證，足認被告自白核與事實相符，從而本案事證明
    確，被告犯行堪予認定。
二、按被告行為時，刑法第320條第1項所定之法定本刑為5年以
    下有期徒刑、拘役或500元以下罰金，其法定刑關於罰金部
    分最高度為500元，最低度依同法第33條第5款規定，為1元
    以上，另依罰金罰鍰提高標準條例第1條前段規定，依法律
    應處罰金、罰鍰者，就其原定數額得提高為2至10倍。及依
    現行法規所定貨幣單位折算新臺幣條例第2條規定，現行法
    規所定金額之貨幣為圓、銀元或元者，以新臺幣元之3倍計
    算，換言之，刑法第320條第1項條之法定本刑，就罰金部分
    ，經折算為新臺幣後，最高度為新臺幣15,000元以下，最低
    度30元以上；而被告行為後，依95年6月14日公布之刑法施
    行法第1條之1規定，中華民國94年1月7日刑法修正施行後，
    刑法分則編所定罰金之貨幣單位為新臺幣，其33條第5款規
    定，罰金為新台幣1,000元以上，以佰元計算之；94年1月7
    日刑法修正時，刑法分則編未修正之條文定有罰金者，自94
    年1月7日刑法修正施行後，就其數額提高為30倍。但自72年
    6月26日至94年1月7日新增或修正之條文，就其所定數額提
    高為3倍，查刑法第320條第1項自72年6月26日至94年1 月7
    日間並無修正，是依據前揭刑法施行法第1條之1之規定，刑
    法320條第1項之法定本刑，自95年7月1日起，就罰金部分即
    改為新臺幣15,000元以下，1,000元以上。是依刑法第2條第
    1項規定，比較新、舊法結果，行為時法，並無不利，仍應
    適用較有利於被告之行為時法律即行為時刑法第320條第1項
    。查：被告上開所為均係犯行為時刑法第320條第1項之竊盜
    罪。又被告行為後，刑法第56條連續犯之規定，亦於94年1
    月7日修正公布刪除，並於95年7月1日施行，則被告之犯行
    ，因行為後新法業已刪除連續犯之規定，此刪除雖非犯罪構
    成要件之變更，但顯已影響行為人刑罰之法律效果，自屬法
    律有變更，依新法第2條第1項規定，比較新、舊法結果，仍
    應適用較有利於被告之行為時法律即舊法論以連續犯（最高
    法院95年第8次刑事庭會議決議參照）。故被告附表1、2 之
    數次竊盜犯行，時間緊接，方法相類，所犯係構成要件相同
    之罪，顯係基於概括之犯意反覆為之，應依行為時刑法第56
    條之規定，論以一罪並加重其刑。檢察官雖未就附表2各編
    號之犯行提起公訴，惟上開部分與起訴部分，有連續犯之裁
    判上一罪關係，為起訴效力所及，且經檢察官移送併辦，本
    院自得併予審究。原審據以論罪科刑，並諭知於刑之執行前
    強制工作，固非無見，惟被告前此僅有二次竊盜記錄，各經
    以簡易判決處刑，情節非重，認其有反覆慣常施行竊盜之習
    性，已非無疑，而本案涉及之竊盜行為雖達21次，惟其中且
    竊取未○○、丙○○、庚○○、辛○○、壬○○、申○○、
    午○○、甲○○、丁○○等人財物之犯行，係被告自行主動
    供出，雖上述犯行僅係連續竊盜犯罪事實之一部分，不符合
    自首減刑之要件，然足認被告犯後猶有悔意之態度，並且減
    少司法調查資源之浪費，而被告附表1、2所示諸多犯罪場所
    ，均係閒置無人看管之廠房、建物內，利用持有人監督控管
    鬆散之機會所犯，所竊得財物價值非鉅，所生危害不大，故
    依其犯罪情節、選擇極易得手之場合，竊取財物之價值各情
    以觀，猶屬貪小便宜企求不勞而獲之心理所致之隨機犯，而
    非屬刻意計劃之常習罪犯，原審徒以被告犯罪之次數，遽認
    被告有犯罪習慣，尚嫌未洽。被告上訴雖以: 竊取未○○、
    丙○○、庚○○、辛○○、壬○○、申○○、午○○、甲○○、丁○○等人財物等犯行，係其自行供出，應屬自首云云
    。然自首以對於未發覺之罪投案而受裁判為要件，如案已發
    覺，則被告縱有陳述自己犯罪之事實，亦祇可謂為自白，不
    能認為自首。而連續犯依刑法第五十六條規定既以一罪論，
    則連續犯罪之一部經發覺後，被告再行供出他部，仍為自白
    ，而分非自首（年度台上字第5553號判決參照），查被告除
    其自行供出部分事實，其附表1、2連續犯之其餘犯罪事實，
    既經警查獲，依上說明，即非屬自首，自不得邀減刑寬典至
    明。本件被告上訴雖無理由，惟原審判決既有可議，即屬無
    從維持，應由本院予以撤銷改判。爰審酌被告前已有2次竊
    盜前科，此有本院被告全國前案紀錄表在卷可參，本案偵審
    期間多次為警查獲，惟續而犯案，身強體健卻不思正途賺取
    所需，竊盜次數甚多，破壞社會治安，暨其犯罪之手段、所
    得財物之價值，兼衡其尚知坦承犯行等一切情狀，量處如主
    文第2項所示之刑。扣案如附表3所示之鑰匙計5支，為被告
    所有，並供其犯罪所用，為被告自承在卷，爰依刑法第38條
    第1項第2款（僅法文用語變稱『由犯人修改為犯罪行為人』
    ，法律意涵並未變更，不生比較新舊法之問題）宣告沒收之
    。其餘扣案鑰匙8支查無證據證明與本案犯罪有關，爰不為
    沒收之諭知，附此敘明。
據上論斷，應依刑事訴訟法第369條第1項前段、第364條、第299
條第1項前段，行為時刑法第320條第1項、第56條，刑法第38條
第1項第2款，罰金罰鍰提高標準條例第1條前段，判決如主文。
本案經檢察官謝英民到庭執行職務。
中    華    民    國    95    年    9    月    12  日
                  刑事第二庭審判長法  官  蔡國在
                                  法  官  王詠寰
                                  法  官  江振義
以上正本證明與原本無異。
不得上訴。
                                  書記官  劉文美
中    華    民    國    95    年    9    月    12  日
附錄：本案論罪科刑法條全文
刑法第320條第1項
意圖為自己或第三人不法之所有，而竊取他人之動產者，為竊盜
罪，處五年以下有期徒刑、拘役或五百元以下罰金。
附表2：
┌─┬──┬────┬──────┬───┬───┬──────┬──┐
│編│犯罪│犯罪地點│   犯罪方式 │被害人│ 竊得 │證據        │備註│
│號│時間│        │            │      │ 物品 │            │    │
├─┼──┼────┼──────┼───┼───┼──────┼──┤
│1 │95年│宜蘭縣羅│以自備之鑰匙│戊○○│車牌號│贓物認領保管│95年│
│  │2月8│東鎮陽明│1支發動引擎 │（由郭│碼U6-7│單、刑事警察│度偵│
│  │日下│路30 號 │竊取之。    │相榮領│865號 │局鑑驗通知書│字第│
│  │午6 │        │            │回）  │自小貨│、扣案之鑰匙│1156│
│  │時30│        │            │      │車1輛 │1支         │號  │
│  │分許│        │            │      │      │            │    │
├─┼──┼────┼──────┼───┼───┼──────┼──┤
│2 │95年│宜蘭縣羅│見自小貨車車│辰○○│車牌號│贓物認領保管│95年│
│  │2月 │東鎮天祥│門未鎖，以自│（登記│碼RL-8│單、扣案之自│度偵│
│  │27日│路6號   │備鑰匙1支發 │名義人│49自小│備鑰匙1支   │字第│
│  │中午│        │動引擎竊取之│為泰利│貨車1 │            │1294│
│  │12時│        │            │農機）│輛    │            │號  │
│  │10分│        │            │      │      │            │    │
│  │許  │        │            │      │      │            │    │
├─┼──┼────┼──────┼───┼───┼──────┼──┤
│3 │95年│宜蘭縣壯│駕駛車號RL  │寅○○│馬達3 │照片        │95年│
│  │2月 │圍鄉2段 │-8499號自小 │      │個、收│            │度偵│
│  │28日│129 號「│貨車，進入無│      │縮機2 │            │字第│
│  │上午│強生食品│人居住之上開│      │台、打│            │1734│
│  │9時 │公司」  │處所行竊。  │      │風機1 │            │號  │
│  │10分│        │            │      │台、電│            │    │
│  │許  │        │            │      │器箱白│            │    │
│  │    │        │            │      │鐵1個 │            │    │
│  │    │        │            │      │、鐵製│            │    │
│  │    │        │            │      │手推車│            │    │
│  │    │        │            │      │8台   │            │    │
├─┼──┼────┼──────┼───┼───┼──────┼──┤
│4 │95年│宜蘭縣壯│同上        │己○○│播種機│照片        │同上│
│  │3月9│圍鄉紅葉│            │      │1台、 │            │    │
│  │日上│路136 號│            │      │製草繩│            │    │
│  │午9 │        │            │      │機2台 │            │    │
│  │時30│        │            │      │、小拖│            │    │
│  │分  │        │            │      │板車1 │            │    │
│  │    │        │            │      │台    │            │    │
├─┼──┼────┼──────┼───┼───┼──────┼──┤
│5 │95年│宜蘭縣冬│同上        │卯○○│鷹架10│照片        │同上│
│  │3月 │山鄉成興│            │      │個、鐵│            │    │
│  │10日│路881 巷│            │      │製鷹架│            │    │
│  │下午│60 號   │            │      │踏板10│            │    │
│  │5時 │        │            │      │個    │            │    │
│  │30分│        │            │      │      │            │    │
│  │許  │        │            │      │      │            │    │
├─┼──┼────┼──────┼───┼───┼──────┼──┤
│6 │同年│同上    │同上        │同上  │鷹架2 │同上        │同上│
│  │月11│        │            │      │個、鐵│            │    │
│  │日上│        │            │      │製鷹架│            │    │
│  │午9 │        │            │      │踏板40│            │    │
│  │時許│        │            │      │個    │            │    │
├─┼──┼────┼──────┼───┼───┼──────┼──┤
│7 │同日│同上    │同上        │同上  │鐵製鷹│同上        │同上│
│  │中午│        │            │      │架踏板│            │    │
│  │12時│        │            │      │30個、│            │    │
│  │15分│        │            │      │鐵桿60│            │    │
│  │許  │        │            │      │支    │            │    │
└─┴──┴────┴──────┴───┴───┴──────┴──┘
附表3：
┌──┬─────┬─────┬────┬───┐
│編號│犯罪事實  │應沒收之物│保管字號│備註  │
├──┼─────┼─────┼────┼───┤
│1   │如附表1編 │扣案之鑰匙│95保管字│      │
│    │號12所示  │1支       │第115號 │      │
├──┼─────┼─────┼────┼───┤
│2   │如附表1編 │扣案之鑰匙│95保管字│      │
│    │號13所示  │1支       │第116號 │      │
├──┼─────┼─────┼────┼───┤
│3   │如附表1編 │扣案之鑰匙│95保管字│      │
│    │號14所示  │1支       │第227號 │      │
├──┼─────┼─────┼────┼───┤
│4   │如附表2編 │扣案刻有  │95保管字│原扣案│
│    │號1所示   │AYSWO及   │第272號 │鑰匙共│
│    │          │M87.P字樣 │        │計9支 │
│    │          │之鑰匙1支 │        │，僅前│
│    │          │          │        │開1支 │
│    │          │          │        │應予沒│
│    │          │          │        │收    │
├──┼─────┼─────┼────┼───┤
│5   │如附表2編 │扣案之鑰匙│95保管字│      │
│    │號2所示   │1支       │第321號 │      │
├──┴─────┴─────┴────┴───┤
│                合計應沒收之鑰匙為5支         │
└───────────────────────┘


司法院資訊處製作；財團法人民間司法改革基金會備份。
